【裁判字號】    90,訴,155
【裁判日期】    900928
【裁判案由】    違反懲治走私條例
【裁判全文】
臺灣基隆地方法院刑事判決                            九十年度訴字第一五五號
    公  訴  人  臺灣基隆地方法院檢察署檢察官
    被      告  丙○○
                甲○○
右列被告因違反懲治走私條例案件，經檢察官提起公訴（八十九年度偵字第四四六四
、四六二九號），本院判決如左：
    主  文
丙○○共同私運管制物品進口逾公告數額，處有期徒刑拾月。
甲○○運送私運管制物品進口逾公告數額之走私物品，未遂，處有期徒刑肆月，如易
科罰金，以佰元折算壹日。
扣案如附表所示之私運進口洋菸共伍萬陸仟捌佰拾包均沒收。
    事  實
一、丙○○曾於民國（下同）八十五年間，因違反懲治走私條例案件，經臺灣高等法
    院判處有期徒刑七月，緩刑三年確定，緩刑期滿未經撤銷緩刑宣告（不構成累犯
    ）；被告甲○○曾於七十八年間，因贓物案件，經臺灣板橋地方法院判處有期徒
    刑四月確定，七十九年二月六日易科罰金執行完畢（不構成累犯），八十八年間
    又因違反國家安全法案件，經本院判處罰金三萬元確定，八十八年十一月九日執
    行完畢，均不知悔改。丙○○係「新全順號」漁船之輪機員兼代理船長，與以修
    繕船隻為由緊急靠港之大陸籍漁工連秀錦、庄友種、俞儈、李興玉、王友金、
    金元龍、李秋等人（均由檢察官另案偵查）共同基於私運管制物品進口之犯意聯
    絡，於八十九年十月十七日晚間十時十分左右，駕駛新全順號漁船向臺北縣野柳
    漁港安檢站報關出港，隨即航向東經一二一度七分至十分、北緯二六度三分至六
    分附近海域（該海域非屬我國領海海域），自某艘不知名漁船（無積極證據足以
    研判該船之船籍）接駁裝載未貼專賣憑證之大衛杜夫牌洋菸（Davidoff Classic
    ）三十五箱（每箱五十條、每條十包，共計一萬七千五百包）、貼有專賣憑證之
    大衛杜夫牌洋菸（Davidoff Classic）二十二箱（每箱五十條、每條十包，共計
    一萬一千包）、峰牌洋菸（Mi-ne Box ）三十三箱又三十七條（每箱五十條、每
    條十包，共計一萬六千八百七十包）、七星牌洋菸（Mild Seven Box）二十二箱
    又四十六條（每箱五十條、每條十包，共計一萬一千四百六十包），完稅價格共
    計新台幣（下同）八十五萬八千七百零六元，並於同年月二十二日晚間八時五十
    分許，駕駛新全順號漁船私運上開管制洋菸自野柳漁港報關入港，旋於翌日（二
    十三日）凌晨五時二十分許，將新全順號漁船停靠在野柳漁港製冰廠碼頭。甲○
    ○自不詳管道獲知新全順號漁船將於上開時日走私洋菸靠岸，竟基於運送管制物
    品之犯意，於八十九年十月二十二日晚間八時四十分許，先至陳清誦所經營設於
    臺北縣淡水鎮○○路之泰元汽車商行承租車號ＤＢ--六九八Ｏ號小貨車，旋駛回
    臺北縣萬里鄉野柳漁港製冰廠後方等候，丙○○見狀，指揮大陸籍漁工將上開走
    私洋菸搬運上岸接駁至甲○○所駕駛之ＤＢ--六九八Ｏ號小貨車上，正在搬運裝
    載之際，為行政院海岸巡防署第一總隊第十四大隊野柳漁港安檢站官兵當場發現
    ，甲○○見狀立即逃逸而止於運送管制物品未遂，丙○○亦迅即將新全順號漁船
    轉向開往野柳漁港安檢站停車場碼頭停靠，行政院海岸巡防署北部地區巡防局基
    隆機動查緝隊查緝員據報登船檢查，發現新全順號漁船上留有與包裝該批走私洋
    菸同款式之黑色防水包裝袋四只，因而查悉上情。
二、案經行政院海岸巡防署北部地區巡防局基隆機動查緝隊報請臺灣基隆地方法院檢
    察署檢察官偵查起訴。
    理  由
一、訊據被告丙○○，矢口否認右揭私運管制洋菸進口之犯行，並辯稱：新全順號漁
    船係出海捕螃蟹，並未從他船接駁載運洋菸，進港後更未指揮大陸漁工搬運洋菸
    上岸，查緝員所查獲之黑色防水包裝袋四只並非新全順號漁船所有之物，可能係
    其他漁船船員於慌亂中隨手丟棄至新全順號漁船上云云。惟查：右揭事實，業經
    大陸籍漁工金元龍於警訊中供承：「（是否為丙○○於八十九年十月二十三日早
    上五時許指使你們將船上的走私香煙搬至車上？）是的（經指認船員證無誤）。
    」、「（確定是丙○○指使你們將船上的貨搬至車上的？）確定。」等語明確，
    另大陸籍漁工王友金亦於警訊中供承：「（是否為丙○○指使你將船上私煙搬至
    岸上？）是。但是船上其他六名大陸漁工先搬，我是快結束的時候，丙○○才叫
    我幫忙搬運私貨，沒多久就被貴隊查獲。」、「（你是否知道這批私貨是從何處
    接運？）是在外海向乙艘不知名船隻接運的，詳細位置及船名我都不知道。」、
    「（你確定是丙○○指示你們幫忙搬運該批私貨的？）是的，我確定。」等語明
    確，此外大陸籍漁工連秀錦於警訊中供稱新全順號漁船於八十九年十月二十二日
    晚間報關進港後本停在製冰廠碼頭，翌日（二十三日）清晨則改停至停車場碼頭
    等語明確，大陸籍漁工庄友種亦於警訊中供稱天色昏暗，有看到臺灣人上船來搬
    一包一包黑色的東西，那批貨物是由小舢舨載運來的等語明確，核與證人管振溢
    （行政院海岸巡防署北部地區巡防局分隊長）於偵查時證稱：「‧‧‧在十月二
    十三日凌晨五點二十分的時候，我們岸巡一四大隊的大隊長通知我他們的士官在
    野柳港發現新全順號漁船有人在搬私貨，搬一批洋菸，從船上搬到岸邊，岸邊停
    一部貨車‧‧‧當時新全順號漁船是在私貨旁邊，後來他發現官兵圍過來，就把
    船移到內港，大概七點多，新全順號漁船要報關出港，我們要求上船安檢，在安
    檢時發現在船艙上有跟岸邊的私貨相同的包裝袋‧‧‧」等情及證人李文正（行
    政院海岸巡防署北部地區巡防局基隆機動查緝隊查緝員）到庭證稱：「當時是清
    晨五時三十分許，接獲乙○○大隊長電話通知，他在電話中說明新全順號漁船正
    停在野柳漁港製冰廠碼頭卸貨，目前私梟正在將私貨搬上車輛，我們四、五位查
    緝員立刻趕到現場‧‧‧我趕到現場時漁船已經開走，但大隊長告知安檢人員在
    五時二十分到現場時，他們看見安檢人員到現場就散開‧‧‧我們等天亮後，乃
    與安檢人員在野柳漁檢站停車場碼頭上船檢查，我們在船上之船艙甲板上發現有
    走私洋菸撕破之四個包裝袋，沒有掩飾，我當時有問船上之大陸漁工，這四個袋
    子是否船上之東西，大陸漁工表示是船上之東西‧‧‧」等情相符，復有新全順
    號漁船暨走私洋菸照片十張、查獲違反臺灣省內菸酒專賣暫行條例案件扣押物品
    表一份、海圖一份、野柳漁港安檢站信號船進出港登記簿資料一份在卷足資佐證
    ，堪信本案所查獲之走私洋菸係被告丙○○利用新全順號漁船至我國領海外接駁
    載運進入野柳漁港，並指揮大陸籍漁工搬運上岸者無誤，被告丙○○所辯不足採
    信。
二、訊據被告甲○○，矢口否認有運送上開洋菸之犯行，並辯稱：ＤＢ--六九八Ｏ號
    小貨車係伊前往租車行幫鄭姓友人承租者，伊將車交給鄭姓友人後，即返家睡覺
    ，並未前往野柳漁港載運洋菸云云。然查，被告甲○○確曾於八十九年十月二十
    二日晚間八時四十分許，至陳清誦所經營設於臺北縣淡水鎮○○路之泰元汽車商
    行承租車號ＤＢ--六九八Ｏ號小貨車一節，業據證人陳清誦證述明確在卷，並有
    被告甲○○所簽立之合約書及客戶資料表各一份在卷足資佐證，被告甲○○雖辯
    稱係幫鄭姓友人租車云云，惟其未能提出任何有關鄭姓友人之資料供本院調查審
    認，核與常情有違，再者，公訴人調閱被告甲○○所使用之Ｚ00000000
    0號行動電話通聯紀錄結果發現：八十九年十月二十二日晚間七時許，被告甲○
    ○有在臺北縣淡水鎮○○路附近之發話紀錄，其後人便留在臺北縣金山鄉美田村
    一帶（即其住處附近），翌（二十三）日凌晨零時四十七分左右至同日凌晨一時
    許，被告甲○○有在臺北縣萬里鄉大鵬村及野柳村港東路一帶之通話紀錄（大鵬
    村位於野柳漁港所在之野柳村靠近金山鄉方向），此後便無通話訊息，同日（二
    十三日）凌晨五時十三分（即本案查獲前約十分鐘左右），被告甲○○有於移動
    狀態中之通話紀錄，其所使用之基地台位置起於臺北縣金山鄉美田村一帶，止於
    臺北縣萬里鄉大鵬村一帶，有遠傳電信股份有限公司所提供之雙向通話紀錄一份
    在卷可佐，足見被告甲○○於八十九年十月二十二日晚間八時四十分許承租ＤＢ
    --六九八Ｏ號小貨車後，確有將該輛小貨車開往野柳漁港附近，並於本案查獲前
    約十分鐘左右在臺北縣萬里鄉大鵬村一帶活動，其後查緝員又於現場查獲ＤＢ--
    六九八Ｏ號小貨車，其上並已裝載部分走私洋菸，堪信係被告甲○○駕駛該輛小
    貨車前往接運者無誤，被告甲○○辯稱人在金山鄉家中睡覺，並未到野柳漁港附
    近云云，不足採信。
三、本案查獲之未稅洋菸共計五萬六千八百三十包，完稅價格共計八十五萬八千七百
    零六元，有財政部基隆關稅局八十九年十一月二十八日基普緝字第八九一Ｏ七七
    五四號函在卷可稽。按「懲治走私條例公告管制物品項目及其數額」丙項規定一
    次私運洋菸之總額由海關照緝獲時之完稅價格計算，超過十萬元者，以管制進口
    物品論。本件被告丙○○私運進口之未稅洋菸完稅價格超過十萬元，核被告丙○
    ○所為，係犯懲治走私條例第二條第一項之私運管制物品進口罪；被告甲○○駕
    駛ＤＢ--六九八Ｏ號小貨車前往接運走私洋菸未果即被查獲，核被告甲○○所為
    ，係犯懲治走私條例第三條第三項、第一項之運送走私物品未遂罪。公訴人雖認
    被告甲○○係基於與被告丙○○共同走私洋菸進口之犯意而駕駛ＤＢ--六九八Ｏ
    號小貨車前往接運走私洋菸，認被告甲○○亦涉犯懲治走私條例第二條第一項之
私運管制物品進口罪嫌，然此節不僅為被告甲○○、丙○○所否認，且本院調閱
    被告二人之住處電話及行動電話通聯紀錄比對結果，亦未發現被告二人間有任何
    往來接觸之通訊紀錄，衡諸一般走私案件多有真正走私物品之貨主一方面委託漁
    船船長代自外海走私入境，一方面委託貨車司機依其指示將走私物品運送至指定
    地點之情事，實際上漁船船長與貨車司機間不一定相識，亦未必有共同走私之犯
    意聯絡，而本案之客觀證據既僅能證明被告甲○○確有駕駛ＤＢ--六九八Ｏ號小
    貨車至岸邊運送走私物品未遂之犯行，查無進一步之積極證據足證被告甲○○與
    被告丙○○間有共同自我國領海外走私洋菸入境之犯意聯絡，依罪疑唯輕之法理
    ，應認被告甲○○僅涉犯懲治走私條例第三條第三項、第一項之運送走私物品未
    遂罪，且被告甲○○此部分犯行既業經公訴人於起訴之犯罪事實欄內敘明，並與
    本院所認定被告甲○○之基本犯罪事實相同，故爰依法變更公訴人之起訴法條。
    又被告丙○○與大陸籍漁工連秀錦、庄友種、俞儈、李興玉、王友金、金元龍
    、李秋間有犯意聯絡及行為分擔，均為共同正犯。被告甲○○已著手於運送走私
    物品行為之實行而不遂，為未遂犯，應依刑法第二十六條前段之規定，按既遂犯
    之刑減輕之。爰審酌被告丙○○曾於八十五年間，因違反懲治走私條例案件，經
    臺灣高等法院判處有期徒刑七月，緩刑三年確定，緩刑期滿未經撤銷緩刑宣告，
    有臺灣高等法院被告全國前案紀錄表在卷可稽，竟無視前案之教訓，再度走私完
    稅價額高達八十五萬八千七百零六元之洋菸進入臺灣地區，足以擾亂本國物價，
    減少國家稅收，被告甲○○租車載運走私物品未遂即遭查獲，及被告二人之犯罪
    後態度等一切情狀，分別量處如主文第一項、第二項所示之刑，並就被告甲○○
    部分諭知易科罰金之折算標準。扣案如附表所示之走私洋菸，應依臺灣省內菸酒
    專賣暫行條例第四十條第一款之規定宣告沒收。
四、公訴意旨另以：被告丙○○、甲○○共同私運上開管制洋菸進入臺灣地區之行為
    ，另均涉犯菸酒管理法第四十七條之販賣私菸罪嫌。惟查，菸酒管理法雖於八十
    九年四月十九日經總統以（八九）華總一字第八九ＯＯＯ九八一三Ｏ號函公布，
    然行政院尚未依該法第六十二條規定頒布施行日期，是菸酒管理法尚未施行，公
    訴人認被告丙○○、甲○○前開犯行另有菸酒管理法之適用，容有誤會。再者，
    一般漁船船長駕駛漁船至我國領海外載運走私洋菸入境之情況有二：一為船長本
    身意圖販賣而買入洋菸走私入境伺機販售牟利，一為船長受真正貨主委託出海載
    運走私洋菸入境以賺取運費，而本件被告丙○○、甲○○既均否認扣案之走私洋
    菸為渠等所有，復查無其他積極證據足證扣案之走私洋菸為被告丙○○或甲○○
    意圖販賣而買入者，依罪疑唯輕法則，不應遽予認定被告丙○○、甲○○另有販
    賣私菸之犯行，惟公訴人既認被告丙○○、甲○○此部分行為核與渠二人前述私
    運管制物品進口罪之行為有方法結果之牽連關係，依審判不可分之原則，自無庸
    另就此部分諭知無罪之判決，附此敘明。
據上論斷，應依刑事訴訟法第二百九十九條第一項前段、第三百條，懲治走私條例第
二條第一項、第三條第三項、第一項、第十一條，臺灣省內菸酒專賣暫行條例第四十
條第一款，刑法第二十八條、第二十六條前段、第四十一條第一項，罰金罰鍰提高標
準條例第二條，判決如主文。
本案經檢察官黃士元到庭執行職務。
中      華      民      國      九十    年      九      月    二十八    日
                              臺灣基隆地方法院刑事第三庭
                                      法  官  蔡  佳玲
右正本證明與原本無異。
對於本件判決如有不服，應於收受送達後十日內，向本院提出上訴書狀，上訴於臺灣
高等法院，並按他造當事人之人數附具繕本。
                                      書記官  湯  惠  芳
中      華      民      國      九十    年      十      月      四      日
附錄論罪法條
懲治走私條例第二條第一項：
私運管制物品進口﹑出口逾公告數額者，處七年以下有期徒刑，得併科新台幣二十萬
元以下罰金。
懲治走私條例第三條：
運送﹑銷售或藏匿前條第一項之走私物品者，處五年以下有期徒刑﹑拘役或科或併科
新台幣九萬元以下罰金。
以犯前項之罪為常業者，處一年以上七年以下有期徒刑，得併科新台幣二十萬元以下
罰金。
第一項之未遂犯罰之。
附表：
┌──┬────────┬────────────┐
│編號│名          稱  │數          量          │
├──┼────────┼────────────┤
│一、│大衛杜夫牌洋菸  │一萬七千五百包          │
│    │(未貼專賣憑證)  │                        │
├──┼────────┼────────────┤
│二、│大衛杜夫牌洋菸  │一萬一千包│
│    │(貼有專賣憑證)  │                        │
├──┼────────┼────────────┤
│三、│峰牌洋菸        │一萬六千八百七十包      │
├──┼────────┼────────────┤
│四、│七星牌洋菸      │一萬一千四百六十包      │
└──┴────────┴────────────┘


司法院資訊處製作；財團法人民間司法改革基金會備份。
